臺灣高等法院臺南分院刑事判決　　　　95年度上訴字第1256號
上　訴　人
即　被　告　甲○○
　　　　　　　　　　（現於東成技能訓練所執行中）
指定辯護人　本院公設辯護人　丙○○
上列上訴人因偽造有價證券案件，不服臺灣臺南地方法院九十四
年度訴字第五六一號中華民國九十五年八月二十二日第一審判決
（起訴案號：臺灣臺南地方法院檢察署九十三年度營偵字第一一
七六號），提起上訴，本院判決如下：
    主  文
上訴駁回。
    事  實
一、緣張志豪（臺灣台南地方法院另案審理中）與劉宜群（業經
    原審判處有期徒刑六月確定）係共同以乘他人急迫，貸以金
    錢，而取得與原本顯不相當之重利為常業之人。甲○○竟因
    缺錢支付生活費，急需現款，明知未得乙○○之授權或同意
    ，仍於民國九十二年四月九日某時許，在臺南縣柳營鄉○道
    路旁之車上，與張志豪共同基於意圖供行使之用，而偽造有
    價證券之犯意聯絡，由張志豪提供乙○○之國民身分證影本
    予甲○○，再由甲○○偽簽乙○○之署名、身分證字號及地
    址於號碼分別為四七五二八五、四七五二八六、四七五二八
    七號之三紙本票之發票人欄及地址欄上（偽造之乙○○署名
    共計三枚），且於金額欄填載各為新臺幣（下同）三萬元整
    之金額，並於每紙本票之金額欄、發票人欄及地址欄上各捺
    一指印，以表示為乙○○本人所簽發之本票（共計九枚指印
    ），足生損害於乙○○，而偽造該三紙有價證券後，旋交予
    張志豪持以向劉宜群行使，佯稱此係乙○○本人因借款所提
    出之擔保物品，並紀錄於張志豪與劉宜群二人所經營之地下
    錢莊之帳冊上，再由張志豪將該地下錢莊所交付之現金中，
    取一萬二千元之現金交予甲○○，剩餘之款項則歸張志豪所
    有。嗣經警於九十二年七月九日，持臺灣台南地方法院所核
    發之搜索票，前往臺南縣新營市○○路○段二一六號搜索時
    ，當場扣得上開偽造本票三張及劉宜群所有用以經營重利之
    借款人資料、帳冊、本票、空白款項借用證、保管條及借款
    條紙等物品，而查獲上情。
二、案經臺南縣警察局移送臺灣臺南地方法院檢察署檢察官偵查
    起訴。
    理  由
壹、程序部分：
    按被告以外之人於審判外之陳述，雖不符前四條之規定，而
    經當事人於審判程序同意作為證據，法院審酌該言詞陳述或
    書面陳述作成時之情況，認為適當者，亦得為證據。當事人
    、代理人或辯護人於法院調查證據時，知有第一百五十九條
    第一項不得為證據之情形，而未於言詞辯論終結前聲明異議
    者，視為有前項之同意，刑事訴訟法第一百五十九條之五定
    有明文。查本件檢察官所舉所有書面及言詞陳述之證據能力
    ，經本院於審理時提示被告及其辯護人均表示無意見，迄於
    言詞辯論終結前亦未聲明異議，可認為同意作為證據，本院
    審酌該供述證據之取得過程並無瑕疵，與本案待證事實間復
    具有相當之關聯性，以之為本案證據尚無不當，自得採為證
    據，先予敘明。
貳、實體部分：
    訊據被告對於前開時地冒用乙○○名義簽發本票三紙，交予
    張志豪持以向劉宜群借貸款項乙節已坦承不諱，其雖又辯稱
    係遭張志豪、劉宜群強迫而為云云。然查，被告就其如何經
    張志豪授意，由張志豪提供乙○○之國民身分證影本予伊，
    再由伊偽簽乙○○之署名、身分證字號及地址於前揭三紙本
　　票上，並於各該本票捺指印後，旋交予張志豪持以向劉宜群
　  借款，且因此取得現金一萬二千元等情，業經被告於檢察官
    偵訊（偵字第1176號卷第40頁）、原審審理（見原審卷第22
    5至228頁）及本院準備程序中直承無隱，核與證人劉宜群於
    警詢及偵查中供述情節相符（見警卷第15至16頁、偵字第11
    76號卷第41頁），而被告此前從未提及曾遭人強迫冒名簽發
    上開本票，且未具體陳明其簽發本票究竟如何遭人強迫，顯
    見其所辯遭人強迫云云，無非臨訟卸責之詞，不足採信。此
    外並有票號為四七五二八五至四七五二八七號、發票人均為
    乙○○、發票日均為九十二年四月九日、面額均係三萬元整
    之本票三紙扣案可稽（見警卷第26頁影本），及內政部警政
    署刑事警察局九十三年七月二十日刑紋字第０九三０一四八
    二四二號鑑驗書附卷可稽（見警卷第214至217頁），事證明
    確，被告偽造有價證券並持以行使之犯行，足以認定，應予
    依法論科。
參、論罪部分：
一、被告行為後，刑法及刑法施行法業於九十四年二月二日經總
    統以華總一義字第094-00014901號令修正公布，並於九十五
    年七月一日施行（下稱新刑法，修正前刑法下稱舊刑法），
    參酌最高法院九十五年五月二十三日刑事庭第八次會議決議
    ，新刑法第二條第一項規定，係規範行為後法律變更所生新
    舊法律比較適用準據法，於新刑法施行後，應適用新刑法第
    二條第一項規定，為從舊從輕比較。另比較時應就罪刑有關
    之共犯、未遂犯、想像競合犯、牽連犯、連續犯、結合犯，
    以及累犯加重、自首減輕暨其他法定加減原因（如身分加減
    ）與加減比例等一切情形，本於統一性及整體性原則，綜其
    全部罪刑結果，而為比較。經查：(一)刑法第二百零一條第一
    項偽造有價證券罪，法定刑得併科銀元三千元以下罰金，而
    修正後刑法施行法增訂第一條之一：「中華民國九十四年一
    月七日刑法修正施行後，刑法分則編所定罰金之貨幣單位為
    新臺幣。九十四年一月七日刑法修正時，刑法分則編未修正
    之條文定有罰金者，自九十四年一月七日刑法修正施行後，
    就其所定數額提高為三十倍。但七十二年六月二十六日至九
    十四年一月七日新增或修正之條文，就其所定數額提高為三
    倍」。刑法第三十三條第五款修正為：「罰金：新臺幣一千
    元以上，以百元計算之」，是依修正後之法律，刑法第二百
    零一條第一項偽造有價證券罪所得科處之罰金刑最高為新臺
    幣九萬元，最低為新台幣一千元。而依被告行為時之刑罰法
    律，即罰金罰鍰提高標準條例第一條前段規定之提高倍數十
    倍及刑法第三十三條第五款規定之罰金最低額一元計算，刑
    法第二百零一條第一項偽造有價證券罪所得科處之罰金刑最
    高為銀元三萬元即新臺幣九萬元，最低為銀元一元即新台幣
    三元。最高額雖均與新法同，然最低額均僅為新臺幣三元。
    因此，比較上述修正前、後之刑罰法律，自以被告行為時之
    舊法較有利於被告。(二)修正前刑法第二十八條共犯係規定：
    「二人以上共同實施犯罪之行為者，皆為正犯」，修正後則
    規定為：「二人以上共同實行犯罪之行為者，皆為正犯」，
    揆諸本條之修正理由係為釐清陰謀共同正犯、預備共同正犯
    、共謀共同正犯是否合乎本條規定之正犯要件。而被告與張
    志豪二人所為上開犯行，既屬實行犯罪行為之正犯，則適用
    修正前之舊法並無不利於被告。本件涉及法律變更部分，綜
    合上述比較新舊法之規定，以舊刑法有利於被告，依新刑法
    第二條第一項規定，自應適用行為時舊法，先予敘明。
二、核被告所為，係犯刑法第二百零一條第一項之偽造有價證券
    罪。被告與案外人張志豪二人間，有犯意聯絡及行為分擔，
    均為共同正犯。被告偽簽「乙○○」之署名，並捺指印以示
    乙○○本人所為之行為，均係為偽造有價證券之部分行為，
    而其偽造有價證券後持以行使，行使偽造有價證券之低度行
    為則為偽造有價證券之高度行為所吸收，均不另論罪。又按
    數行為於同時同地或密切接近之時地實施，侵害同一之法益
    ，各行為之獨立性極為薄弱，依一般社會健全觀念，在時間
    差距上，難以強行分開，在刑法評價上，以為數個舉動之接
    續施行，合為包括之一行為予以評價，較為合理，則屬接續
    犯，而為包括之一罪。本件被告與共犯張志豪基於同一犯意
    ，同時、同地接續偽造三張乙○○名義之本票，外觀上雖有
    數舉動，且各舉動進行之時間有差距，但各該舉動係於密切
    接近之時間實施，侵害同一法益，在刑法之評價上，自難強
    行分開，應包括視為一行為，僅論以單純一罪。
三、原審以被告犯罪事證明確，因予適用刑法第二十八條、第二
    百零一條第一項，刑法施行法第一條之一等規定（按刑法第
    二百零一條第一項偽造有價證券罪，法定刑得併科銀元三千
    元以下罰金，依修正後之規定，所得科處之罰金刑最高為新
    臺幣九萬元，最低為新台幣一千元。而依被告行為時之刑罰
    法律，所得科處之罰金刑最高額雖與新法同，然最低額均僅
    為新臺幣三元，有如前述。比較上述修正前、後之刑罰法律
    ，自以適用被告行為時之舊法較有利於被告。原判決以刑法
    施行法第一條之一係代替罰金罰鍰提高標準條例部分條文，
    與罰金罰鍰提高標準條例罰金額度相同，只是將刑法分則編
    之貨幣單位由銀元改成新臺幣，並不發生有利、不利之問題
    ，亦非法律變更刑度之條文，當無比較新舊法之問題云云，
    尚有未合；另原判決據上論結欄漏未引用刑法第二條第一項
    前段，惟原判決適用法律之結果，並無不利於被告，故併此
    指正），並敘明審酌被告之品行、智識程度、犯罪之動機、
    偽造本票之金額及數量、犯罪所生之危害，及犯罪後之態度
    等一切情狀，量處被告有期徒刑三年二月，並依刑法第二百
    零五條規定，將被告偽造之有價證券本票三紙，宣告沒收。
    本院經核原判決尚無違誤，量刑亦稱妥適。被告上訴意旨，
    指摘原判決過重，為無理由，應予駁回。
據上論斷，應依刑事訴訟法第三百六十八條，判決如主文。
本案經檢察官范文豪到庭執行職務。
中　　華　　民　　國　　96　　年　　1 　　月　　17　　日
                  刑事第六庭    審判長法　官  蔡崇義
                                      法　官  曾文欣
                                      法　官  杭起鶴
以上正本證明與原本無異。
如不服本判決，應於收受本判決後十日內向本院提出上訴書狀。
其未敘述上訴理由者並得於提起上訴後十日內向本院補提理由書
狀（均須按他造當事人之人數附繕本）「切勿逕送上級法院」。
　　　　　　　　　　　　　　　　　　　書記官  魏安里
中　　華　　民　　國　　96　　年　　1 　　月　　18　　日
本判決論罪科刑法條：
刑法第二百零一條：
意圖供行使之用，而偽造、變造公債票、公司股票或其他有價證
券者，處三年以上十年以下有期徒刑，得併科三千元以下罰金。
行使偽造、變造之公債票、公司股票或其他有價證券，或意圖供
行使之用，而收集或交付於人者，處一年以上七年以下有期徒刑
，得併科三千元以下罰金。
